臺灣士林地方法院刑事判決　　　　　　　　　　　　　　九十一年度易字第六二號
　　公　訴　人　臺灣士林地方法院檢察署檢察官
　　被　　　告　乙○○
右列被告因竊盜等案件，經檢察官提起公訴（九十年度偵字第一０七四八、一二三０
三號），本院判決如左：
    主  文
乙○○連續故買贓物，處有期徒刑捌月；扣案變造之「甲○○」汽車駕照上之乙○○
本人照片壹張沒收。又連續竊盜，處有期徒刑柒月。應執行有期徒刑壹年貳月，扣案
變造之「甲○○」汽車駕照上之乙○○本人照片壹張沒收。
    事  實
一、乙○○曾於民國八十三年間因侵占案件，經本院判處罰金三千元、緩刑三年，嗣
    於八十八年復因贓物案件，經台灣高等法院判處拘役四十五日確定，於八十九年
    三月三十日執行完畢，其後又於九十年間因竊盜案件，經本院於九十年十一月十
    六日判處罰金三千元確定，於九十一年十一月十六日繳交罰金執行完畢。猶不知
    悔改，乙○○基於概括之犯意，先於民國九十年五月間，在桃園縣某處，明知懸
    掛ＦＪ—四七０八號車牌（係黃有諒於八十九年六、月間在台北縣淡水鎮○○路
    失竊），引擎號碼4G92D030437號（原車號ＢＸ—八一三一號）之中華三菱白色
    自用小客車（係戊○○於九十年一月三十日晚上八時許在台北市○○區○○街四
    十四號前失竊）並無來源證明係來路不明之贓物，竟以新台幣（下同）二十一萬
    五千元顯不相當之低價，向姓名年籍不詳綽號「阿源」之成年男子購買，供作己
    用。其後乙○○因其駕照遭吊扣，竟與姓名年籍不詳之成年林姓男子，共同基於
    變造特種文書之犯意聯絡，於九十年七月間某日，在台北火車站附近由乙○○將
    自身照片交付上開林姓男子，由該名林姓男子在不詳處所將乙○○之照片黏貼於
    姓名為「甲○○」之汽車駕駛執照上（原由甲○○於九十年五月三十一日某時許
    ，在台北市○○○路、葫蘆街口失竊），加以變造，完成後，於同年七月間在台
    北火車站附近，由該林姓男子將變造之駕駛執照交付乙○○，乙○○明知上開駕
    駛執照係來路不明之贓物，仍支付該名林姓男子二千二百元之代價而故買之，並
    隨身攜帶預備供己使用，足以生損害於甲○○及監理機關對於身分管理之正確性
    。乙○○並於同時、地，承前故買贓物之概括犯意，明知丁○○之ＢＹ—六０一
    九號行車執照（係丁○○於九十年七月初在台北市○○路、民生西路口失竊）一
    張，係來路不明之贓物，竟以二千五百元之代價而故買之。嗣於九十年九月二日
    五時三十分許，乙○○駕駛前揭中華三菱白色自小客車，行經台北市大同區○○○路與太原路口時，經警攔檢盤查，始知上情，並扣得前開變造之「甲○○」駕
    駛執照一張。
二、乙○○基於意圖為自己不法所有之概括犯意，先於九十年十二月十八日四時三十
    分許，在台北市大同區○○○路一四四巷五弄口，見ＥＮ—二二一一號自小客車
    （段旭東所有，現由丙○○保管使用中）及ＥＮ—五三０五號自小客車（江淶福
    所有）停放於路邊，趁無人之際，先開啟ＥＮ—二二一一號自小客車左前車門並
    進入車內，竊取裝有支票二張（票號為：DC0000000、DC0000000）之牛皮紙袋一
    只，得手後藏匿於其所駕駛停放於路旁之ＬＯ—六二五九號自小客車內，復以同
    一手法進入ＥＮ—五三０五號自小客車內著手行竊，尚未竊得財物，即為警發現
    當場查獲，致未得逞。
    理  由
一、訊據被告乙○○對於右揭事實欄二之竊盜犯行均坦承不諱，核與被害人丙○○（
    參見九十年度偵字第一二三○三號偵查卷宗第十三頁、第四頁）、江淶福（參見
    前開偵查卷宗第十五頁背面）指訴財物失竊情節相符，並經證人林錫欽於警訊時
    證述屬實（參見前開偵查卷宗第十七頁背面、第十八頁），復有贓物認領保管單
    二份、支票影本二張、車輛竊盜資料個別查詢報表二件在卷可稽。另被告固不否
    認於右揭事實欄一所示時地自「阿源」之男子購買中華三菱白色自小客車，及於
    右揭事實欄一所示時地自林姓男子處取得經換貼自己照片之甲○○汽車駕照、丁○○之ＢＹ—六０一九號行車執照之事實，惟矢口否認有何故買贓物及變造駕照
    之犯行，辯稱：伊向阿源買車，不知係贓物，而林姓男子交給伊經變造之甲○○
    駕照及丁○○之行照，係林姓男子要伊去辦開戶，由伊交付二千二百元、二千五
    百元之擔保金予林姓男子，伊並非用買的，伊不知道前開駕照、行照係贓物云云
    。惟查，被告於九十年九月二日為警查獲時所駕駛之該輛中華三菱白色自用小客
    車，其引擎號碼為4G92D030437號，原車號為ＢＸ—八一三一號，係戊○○所有
    ，於九十年一月三十日晚上八時許在台北市○○區○○街四十四號前所失竊乙節
    ，業據被害人戊○○指訴無訛（參見九十年度偵字第九○九七號偵查卷宗第十六
    頁背面、第十七頁），該車所懸掛之ＦＪ—四七八０號車牌係黃有諒所有，於八
    十九年六、七月間失竊等情，亦據被害人黃有諒於警訊時指訴在卷（參見九十年
    度偵字第九○九七號偵查卷宗第十九頁），並有車輛竊盜、車牌失竊資料個別查
    詢報表二件、贓物認領保管收據二紙等文件在卷可按，是該汽車、車牌係屬贓物
    要無疑義。被告自承其不認識阿源，其於九十年五、六月間向阿源以二十一萬五
    千元購買自小客車，惟並未簽訂買賣契約，亦無取得行車執照及任何證件，且迄
    九十年九月二日為警查獲止，已交付全額價金，卻未辦理車籍異動（同前九十年
    度偵字第九０九七號偵查卷第十三至十五頁、第三十四至三十六頁、九十年度偵
    字第一０七四八號偵查卷第二十三至二十五頁、本院九十一年二月七日審理筆錄
    ）等語，按被告於不清楚交易對象時，竟未核對車籍資料，而以現金買受，被告
    或賣主又均未要求辦理過戶手續，顯與常情未合，被告就前開中華三菱白色小客
    車為來路不明之贓物，實難諉為不知，被告置辯諸節為卸責圖免之詞，委無足採
    。至被告辯稱購買該汽車前，曾經由陳肇昌所介紹，惟經檢察官提得陳肇昌與被
    告對質後，為陳肇昌所否認，且被告亦自承與對質之陳肇昌並未見過面，則被告
    所辯已難遽採，其再聲請本院通知陳肇昌到庭作證，顯無必要，所辯亦難執為有
    利被告之證據。再被告與姓名年籍不詳之成年林姓男子，共同變造「甲○○」駕
    駛執照，並向該林姓男子買受前開駕照、行照之事實，業據被告前於警局訊問及
    檢察官偵查時均自承：因其駕遭吊扣，遂與林姓男子共同變造駕照並分別以二千
    二百元、二千五百元買受該駕照、行照等語不諱，此外，且有換貼被告照片之變
    造之甲○○之汽車駕照一張扣案可稽，應認被告前開於警局及檢察官偵訊時之自
    白與事實較相符合。又上開「甲○○」之駕照係甲○○於九十年五月三十一日某
    時許，在台北市○○○路、葫蘆街口失竊，前開丁○○之行照係丁○○於九十年
    七月初在台北市○○路、民生西路口失竊等情，業據被害人甲○○、丁○○於警
    訊指訴綦詳，確屬贓物，而汽車駕照係汽車駕駛之身分證明文件，由監理機關製
    發作為駕駛身分之行政管理，汽車駕駛時亦賴以證明身分，被告故買林姓男子交
    付之「甲○○」汽車駕照，其上已換貼有被告之照片，且其復故買丁○○之行照
    ，依常情當可明瞭前開駕照、行照係竊得或經遺失而侵占之贓物，被告收受時實
    難諉為不知，且其變造「甲○○」駕照之行為亦足以生損害於甲○○及監理機關
    於身分管理之正確性，彰彰甚明。是被告所辯，顯係卸責之詞，不足採信。綜上
    而論，本件事證明確，被告犯行洵堪認定，應依法論科。
二、按凡以自己犯罪之意思而參與犯罪，無論其所參與者是否犯罪構成要件之行為，
    皆為正犯，其以幫助他人犯罪之意思而參與犯罪，其所參與者，苟係犯罪構成要
    件之行為，亦為正犯；又共同實施犯罪行為之人，在合同意思範圍以內，各自分
    擔犯罪行為之一部，相互利用他人之行為，以達其犯罪之目的者，即應對於全部
    所發生之結果，共同負責（最高法院二十五年上字第二二五三號判例、二十八年
    上字第三一一○號判例參照），核被告乙○○所為變造駕照之行為，係犯刑法第
    二百十二條之變造特種文書罪。又其故買汽車、駕照、行照之贓物，係犯刑法第
    三百四十九條第二項故買贓物罪。被告所為事實欄二之犯行，係犯刑法第三百二
    十條第一項之竊盜罪。其就第二次之竊盜犯行，被告已著手於竊盜行為之實施，
    未生竊得財物之結果，為未遂犯。被告與林姓之成年男子就變造特種文書之犯行
    ，有犯意聯絡及行為分擔，皆為共同正犯。其所犯變造特種文書、故買贓物二罪
    間，有方法結果之牽連關係，為裁判上一罪，應從一重之故買贓物罪論處。被告
    如事實欄一前後三次故買贓物犯行，如事實欄二前後兩次竊盜、竊盜未遂犯行，
    分別係時間緊接，犯罪構成要件相同，顯分別基於概括犯意為之，應分別從一重
    論以連續犯刑法第三百四十九條第二項之故買贓物罪、刑法第三百二十條第一項
    之竊盜罪，並分別加重其刑。其所犯連續故買贓物罪與連續竊罪間，犯意各別
    ，罪名有異，應分論併罰。被告所犯故買甲○○之駕照部分，雖未據公訴人予以
    起訴，惟此部分與其被訴變造特種文書罪部分，有牽連犯之裁判上一罪關係，本
    院自得併予審理。爰審酌被告前有竊盜、贓物前科，竟不知悔改，故買贓車、駕
    照、行照等物，復另行起意再犯竊盜罪，影響社會秩序，及其犯罪之動機、目的
    、手段、生活狀況、智識程度等一切情狀，分別量處如主文所示之刑，並定應執
    行之刑。
三、扣案變造之「甲○○」汽車駕照上之乙○○本人照片一張，係被告所有供犯罪所
    用之物，爰依刑法第三十八條第一項第二款之規定併予宣告沒收。
據上論斷，應依刑事訴訟法第二百九十九條第一項前段，刑法第五十六條、第二百十
二條、第三百二十條第一項、第三百四十九條第二項、第五十五條、第五十一條第五
款、第三十八條第一項第二款，罰金罰鍰提高標準條例第一條前段，判決如主文。
本案經檢察官陳文哲到庭執行職務。
中      華      民      國    九十一    年      三      月      七      日
                              臺灣士林地方法院刑事第四庭
                                   法  官  王  俊  雄
右正本證明與原本無異。
如不服本判決，應於判決送達後十日內，向本院提出上訴狀。
                                   書記官  陳  鳳  嬌
中      華      民      國    九十一    年      三      月     十三     日
附錄本案論罪科刑依據之法條全文：
刑法第二百十二條
偽造、變造護照、旅券、免許證、特許證及關於品行、能力、服務或其他相類之證書
、介紹書，足以生損害於公眾或他人者，處一年以下有期徒刑，拘役或三百元以下罰
金。
刑法第三百二十條第一項
意圖為自己或第三人不法之所有，而竊取他人之動產者，為竊盜罪，處五年以下有期
徒刑、拘役或五百元以下罰金。
刑法第三百四十九條
收受贓物者，處三年以下有期徒刑、拘役或五百元以下罰金。
搬運、寄藏、故買贓物或為牙保者，處五年以下有期徒刑、拘役或科或併科一千元以
下罰金。
因贓物變得之財物，以贓物論。
